臺灣板橋地方法院刑事判決　　　　　　　　　　　　　九十三年度訴字第四六三號
　　公　訴　人　臺灣板橋地方法院檢察署檢察官
　　被　　　告　丙○○
　　選任辯護人　黃晶雯律師
　　被　　　告　丁○○
　　　　　　　　甲○○
　　右二人共同
　　指定辯護人　本院公設辯護人乙○○
右列被告等因違反毒品危害防制條例案件，經檢察官提起公訴（九十二年度偵字第二
一六八一號）暨移送併案審理（九十三年度偵字第六六二七號），本院判決如左：
    主      文
丙○○、丁○○共同連續運輸第三級毒品，丙○○處有期徒刑陸年肆月，丁○○處有
期徒刑伍年肆月。扣案之藍色冰淇淋塑膠盒貳個沒收。
甲○○無罪。
    事      實
一、丙○○、鄧乃華（現藏匿菲律賓，業經臺灣板橋地方法院檢察署通緝中）兄弟明
    知愷他命（Ketamine）係修正後毒品危害防制條例第二條第二項第三款規定之第
    三級毒品，亦屬行政院依懲治走私條例第二條第四項所公告之「管制物品項目及
    其數額」命令甲項第四款規定之管制進口物品，竟仍基於運輸第三級毒品愷他命
    及私運管制物品進口之概括犯意聯絡，於民國九十二年十一月十五日前之某不詳
    時間，在臺北縣中和市秀朗橋頭，由丙○○以至菲律賓免費旅遊及食宿之代價，
    邀及同有運輸第三級毒品愷他命及私運管制物品進口概括犯意聯絡之丁○○，於
    九十二年十一月十五日自菲律賓搭乘飛機，運輸鄧乃華交付之第三級毒品愷他命
    水二瓶，經由桃園中正國際機場走私入臺，旋於同日在臺北縣中和市○○街一○
    三巷四弄十四之三號四樓丁○○住處樓下交付前往接機，開車搭載其返家之丙○○；繼於九十二年十二月二日前之某不詳時地，又由丙○○以前述相同代價，推
    由丁○○於九十二年十二月二日下午二時五十分許，自菲律賓搭乘長榮航空公司
    班機運輸鄧乃華所交付，以藍色冰淇淋盒包裝之第三級毒品愷他命二盒（淨重三
    九一八‧一八，經取○‧九○公克鑑驗用罄，總餘淨重三九一七‧二八公克），
    走私入境桃園中正國際機場，惟其於接受警方對行李及身體之安全檢查時，因恐
    經長榮航空公司代保管之內裝第三級毒品愷他命之冰淇淋盒遭警查獲，而不敢前
    往長榮航空公司櫃檯領取，亦不敢與前往接機之丙○○碰面及聯絡，逕自迅速搭
    乘巴士離開機場。嗣於九十二年十二月二日晚上十一時許，經財政部臺北關稅局
    會同內政部警政署航空警察局安檢隊檢查該未領取之行李牌號ＢＲ六八二七四七
    號物品，而查獲前述第三級毒品愷他命二盒，再經查明上開牌號行李係登記丁○○所有，經警循線於九十二年十二月三日晚上六時五十分許及同日晚上七時十分
    許，分持臺灣臺南地方法院檢察署檢察官核發之拘票，在臺北縣中和市○○街一
    ○三巷四弄十四之三號、臺北縣新店市○○路九之一號二樓，分別拘獲丁○○、
    丙○○到案，始悉上情。
二、案經臺灣板橋地方法院檢察署檢察官指揮臺北市政府警察局士林分局偵辦後報請
    臺灣板橋地方法院檢察署檢察官偵查起訴，暨臺灣臺南地方法院檢察署檢察官指
    揮行政院海岸巡防署臺南海巡隊辦公室偵辦後，經臺灣臺南地方法院檢察署呈請
    臺灣高等法院檢察署核令移轉臺灣板橋地方法院檢察署檢察官移送併案審理。
    理      由
壹、有罪部分（被告丙○○、丁○○部分）：
一、右揭犯罪事實，業據被告丁○○於本院審理時坦承不諱，惟訊據被告丙○○則矢
    口否認有何運輸及走私第三級毒品愷他命入境之犯行，辯稱：被告丁○○與伊弟
    弟鄧乃華二人是國中同學也是鄰居，因久未見面，丁○○才去菲律賓找鄧乃華，
    伊並無自菲律賓運輸毒品愷他命走私入臺及販賣云云。然查：
    （一）詰之證人即共同被告丁○○於審理時結證稱：伊於九十二年十一月十五日
          及同年十二月間確有自菲律賓運輸毒品愷他命至臺灣兩次，其中第一次即
          九十二年十一月十五日是運輸毒品愷他命液體二瓶，第二次則是運輸兩個
          冰淇淋盒裝的顆粒狀毒品愷他命，兩次都是丙○○叫伊到菲律賓玩，跟鄧
          乃華拿毒品後，順便帶回來，去菲律賓的機票是丙○○幫伊買的，食宿則
          由鄧乃華提供，第一次帶回臺的毒品愷他命液體是在伊位於臺北縣中和市
          ○○街一○三巷四弄十四之三號四樓住處樓下交付丙○○，但不知他作何
          用，而在菲律賓時鄧乃華是在到機場的路上將毒品交給伊，叫伊帶回臺灣
          交給丙○○等語，甚至證人丁○○更明確證述其前於偵查及審理中所提之
          自白書所載，均是為了幫丙○○脫罪，內容並不實在等語（見本院九十三
          年六月八日審判筆錄第十八至二十五頁），是被告丁○○確於九十二年十
          一月十五日及同年十二月間曾兩度經丙○○、鄧乃華兄弟二人安排下前往
          菲律賓運輸毒品愷他命走私返臺已明。
    （二）查獲之疑似毒品之物，經送內政部警政署刑事警察局以氣相層析質譜分析
          法及核磁共振分析法鑑驗結果，總毛重四○五八‧一三公克，總淨重三九
          一八‧一八公克，共取○‧九○公克鑑驗用罄，總餘淨重三九一七‧二八
          公克，均含有第三級毒品愷他命成分，有該局九十二年十二月九日刑鑑字
          第○九二○二三一二二五號鑑驗通知書附卷可稽。而本件係臺灣板橋地方
          法院檢察署檢察官及臺灣臺南地方法院檢察署檢察官指揮司法警察偵辦，
          受指揮之司法警察將查獲之毒品等證物送請檢察機關預先核定之鑑定機關
          實施鑑定，該鑑定機關亦應視同受承辦檢察官所選任或囑託而執行鑑定業
          務，其等出具之書面鑑定報告應屬刑事訴訟法第二百零六條所定之傳聞例
          外，當具有證據能力，茲被告丙○○之選任辯護人黃晶雯律師以此鑑驗通
          知書未經鑑定人具結，應無證據能力云云置辯，顯不可採。
    （三）被告丙○○確實有幫丁○○買機票，且丁○○兩次出國，均有被告丙○○
          院九十三年六月八日審判筆錄第二十五、二十六頁），核與被告丁○○於
          審理時自白有前後二次自菲律賓搭機返臺運輸走私毒品犯行之情節相符。
          此外，本件查獲之毒品愷他命，確係經由被告丁○○於九十二年十二月二
          日自菲律賓搭機私運入臺，亦有查獲毒品行李照片及長榮航空公司託運保
          管條附卷可證。
    （四）綜上，足認被告丁○○之自白與事實相符，另被告丙○○上開所辯，則顯
          係圖卸飾詞，殊無可採，本件罪證明確，被告二人犯行均堪認定。
二、按毒品危害防制條例業於九十二年七月九日經總統令公布修正全文，並於被告為
    本件犯行後之九十三年一月九日施行生效，關於運輸第三級毒品之刑罰規定，不
    論條次、法定刑度均無變更，是依刑法第二條第一項前段之規定，本件自應適用
    裁判時之新法即修正後之毒品危害防制條例處罰，合先敘明。查愷他命係修正後
    毒品危害防制條例第二條第二項第三款規定之第三級毒品，亦屬行政院依懲治走
    私條例第二條第四項所公告之「管制物品項目及其數額」命令甲項第四款規定之
    管制進口物品，被告丙○○、丁○○私運管制進口之毒品入臺，核渠等所為，均
    係犯修正後毒品危害防制條例第四條第三項之運輸第三級毒品罪（公訴意旨認被
    告丙○○此部分犯行，應依同條販賣第三級毒品罪處斷，但遍查全案卷證，未見
    任何足資認定此部分涉有販賣第三級毒品愷他命之犯行，公訴人所論罪名顯有未
    洽，惟所犯法條相同，毋庸引用刑事訴訟法第三百條）、懲治走私條例第二條第
    一項之私運管制物品進口罪（此部分起訴書起訴法條原漏未論列，嗣已經檢察官
    於審判期日到庭陳述補充）。被告等持有毒品愷他命之低度行為，為運輸毒品愷
    他命之高度行為所吸收，不另論罪。被告丙○○、丁○○及鄧乃華三人間，具有
    犯意聯絡及行為分擔，為共同正犯。其等先後各二次運輸第三級毒品愷他命及私
    運管制物品進口之犯行，均時間緊密，犯罪構成要件相同，顯係基於概括犯意為
    之，均為連續犯，依刑法第五十六條規定，各以一罪論，並加重其刑。被告以一
    行為觸犯二罪名，為想像競合犯，依刑法第五十五條規定，應從較重之運輸第三
    級毒品罪處斷。爰審酌被告等所運輸之數量甚多，僅為一己私利，枉顧毒品對國
    家、社會之危害，情節非輕，其中被告丁○○於犯罪後尚能坦承犯行，深表悔悟
    ，另被告丙○○則仍飾詞圖卸等一切情狀，分別量處如主文所示之刑，以示懲儆
    。
三、扣案之包裝上開第三級毒品愷他命之藍色冰淇淋塑膠盒二個，係被告等所有且供
    犯修正後毒品危害防制條例第四條第三項運輸第三級毒品罪所用之財物，爰依修
    正後毒品危害防制條例第十九條第一項規定，併予宣告沒收。至查獲之第三級毒
    品愷他命二盒（淨重三九一八‧一八，經取○‧九○公克鑑驗用罄，總餘淨重三
    九一七‧二八公克），則依修正後毒品危害防制條例第十八條第一項中段規定，
    由主管機關裁量為沒入銷燬之處分，本院不另為沒收宣告，附此敘明。
貳、無罪部分（被告甲○○部分及被告丙○○不另為無罪諭知部分）：
一、公訴意旨略以：被告丙○○、鄧乃華（藏匿菲律賓，通緝中）共同基於販賣第三
    級毒品愷他命之概括犯意，於九十一年九月間之不詳時間，由被告丙○○以免除
    新臺幣（下同）一萬一千元債務及另支付五千元之代價，委由具有幫助販賣第三
    級毒品愷他命犯意之甲○○，居間提供姓名年籍不詳、綽號「小黑」之成年男子
    之行動電話號碼，由被告丙○○販賣第三級毒品愷他命予「小黑」，因認被告丙○○涉有毒品危害防制條例第四條第三項之販賣第三級毒品罪嫌，被告甲○○則
    涉犯刑法第三十條第一項、毒品危害防制條例第四條第三項之販賣第三級毒品罪
    嫌之幫助犯等語。
二、按犯罪事實應依證據認定之，無證據不得認定犯罪事實；又被告或共犯之自白，
    不得作為有罪判決之唯一證據，仍應調查其他必要之證據，以察其是否與事實相
    符，刑事訴訟法第一百五十四條第二項、第一百五十六條第二項分別定有明文。
    又認定不利於被告之事實，須依積極證據，苟積極證據不足為不利於被告事實之
    認定時，即應為有利於被告之認定，更不必有何有利之證據，最高法院三十年上
    字第八一六號著有判例可資參照。
三、公訴意旨認被告丙○○涉有此部分販賣第三級毒品罪嫌，另被告甲○○涉有幫助
    販賣第三級毒品罪嫌，無非是以被告甲○○於警詢及偵查中之自白為其論據。訊
    據被告丙○○始終堅詞否認有何販賣第三級毒品犯行，辯稱：伊並未販賣毒品愷
    他命，起訴書關於販賣毒品之時間、地點、對象等均不詳，且經警搜索伊住處也
    沒有查獲不法物品等語。另被告甲○○則辯稱：伊有欠丙○○錢，但並未幫其找
    買家，警詢時所講的話並不實在等語。經查，被告甲○○雖前於警詢時供稱：丙○○一共交付毒品愷他命三次，一次是九月初，是賣給桃園綽號「小黑」之男子
    ，第二、三次分別是九十二年九月中旬及同年十月初，均由丙○○交付毒品給綽
    號「帥哥」之人；價格為一百公克愷他命六萬元，第一次賣給「小黑」二十萬元
    （二百公克），給伊五千元作為報酬，第二、三次各賣給「帥哥」四十五萬元、
    三十萬元，伊都沒拿到報酬等語（見偵查卷宗第四十二頁）；嗣於偵查中又供稱
    ：伊與丙○○很久沒見面，有天丙○○突然來找，告知其與鄧乃華在菲律賓製造
    愷他命，問伊要否找人向其購買，經伊拒絕，但隔沒幾天，丙○○請伊幫忙找人
    ，並說伊若不幫其找人，就要償還所欠的債務一萬一千元，伊就隨便給一個住在
    桃園友人的電話，由丙○○自己跟「小黑」聯絡，時間大概在四個多月前，後來
    「小黑」告訴伊買了一至二百公克，一百公克六萬元，丙○○賣給「帥哥」的事
    ，也是「小黑」告知的，而且給電話號碼可以拿到五千元，但伊都沒有拿到等語
    （見偵查卷宗第一二二、一二三頁），然據此自白內容觀之，所謂「小黑」、「
    帥哥」為誰？是否真有其人？有無向被告丙○○購賣毒品？況且所供買賣毒品之
    數量、價格均有可疑，交易之時間、地點更無實據，甚至被告甲○○於本院審理
    時以證人身分結證時更全般否認曾為上述警詢、偵訊自白內容，可見被告甲○○
    之自白不僅失之空泛，且前後不一，更無其他證據就其真實性而為補強，自不足
    為被告丙○○、甲○○二人不利事實之認定。此外，復查無其他積極、具體確切
    之證據足資認定被告丙○○、甲○○各涉有公訴人所指之販賣第三級毒品及幫助
    之犯行，是因不能證明被告丙○○、甲○○有此部分犯罪，原應均為無罪判決之
    諭知，惟公訴意旨認被告丙○○部分與前開有罪部分，有連續犯之裁判上一罪關
    係，爰不另為無罪之諭知。
據上論斷，應依刑事訴訟法第二百九十九條第一項前段、第三百零一條第一項，修正
後毒品危害防制條例第四條第三項、第十九條第一項，懲治走私條例第二條第一項，
刑法第十一條前段、第二條第一項前段、第二十八條、第五十六條、第五十五條，判
決如主文。
本案經檢察官鄧媛到庭執行職務
中　　　華　　　民　　　國　　九十三　　年　　　十　　　月　　 十五 　　日
                              臺灣板橋地方法院刑事第六庭
                                  審判長法  官  王  敏  慧
                                        法  官  絲  鈺  雲
                                        法  官  張  江  澤
右正本證明與原本無異。
如不服本判決，應於送達後十日內，向本院提出上訴狀。
                                        書記官  吳  健  政
中　　　華　　　民　　　國　　九十三　　年　　　十　　　月　　 十五 　　日
附錄本案論罪科刑法條全文：
毒品危害防制條例第四條
製造、運輸、販賣第一級毒品者，處死刑或無期徒刑；處無期徒刑者，得併科新臺幣
一千萬元以下罰金。
製造、運輸、販賣第二級毒品者，處無期徒刑或七年以上有期徒刑，得併科新臺幣七
百萬元以下罰金。
製造、運輸、販賣第三級毒品者，處五年以上有期徒刑，得併科新臺幣五百萬元以下
罰金。
製造、運輸、販賣第四級毒品者，處三年以上十年以下有期徒刑，得併科新臺幣三百
萬元以下罰金。
製造、運輸、販賣專供製造或施用毒品之器具者，處一年以上七年以下有期徒刑，得
併科新臺幣一百萬元以下罰金。
前五項之未遂犯罰之。
懲治走私條例第二條
私運管制物品進口、出口逾公告數額者，處七年以下有期徒刑，得併科新臺幣三百萬
元以下罰金。
以犯前項之罪為常業者，處三年以上十年以下有期徒刑，得併科新臺幣五百萬元以下
罰金。
第一項之未遂犯罰之。
第一項所稱管制物品及其數額，由行政院公告之。
